【裁判字號】    98,訴,438
【裁判日期】    980423
【裁判案由】    公共危險
【裁判全文】
臺灣板橋地方法院刑事判決               98年度訴字第438號
公  訴  人  臺灣板橋地方法院檢察署檢察官
被      告  甲○○
指定辯護人  本院公設辯護人  丙○○
上列被告因公共危險案件，經檢察官提起公訴（98年度偵緝字第
191 號），本院判決如下：
    主  文
甲○○以加害生命、身體及財產之事，恐嚇他人致生危害於安全
，累犯，處有期徒刑參月，如易科罰金，以新臺幣壹仟元折算壹
日。
    事  實
一、甲○○前於民國79年間因違反肅清煙毒條例案件，經臺灣臺
    中地方法院以80年度重訴字第790 號判處有期徒刑1 年9 月
    ，緩刑4 年確定。惟於緩刑期間因犯販賣毒品及違反麻醉藥
    品管理條例案件，經臺灣彰化地方法院以81年度重訴字第20
    號判處應執行有期徒刑13年，上訴後復經臺灣高等法院臺中
    分院以82年度上訴字第1036號判決駁回上訴確定，復於81年
    間因違反肅清煙毒條例案件，經臺灣彰化地方法院以81年度
    訴字第1108號判處有期徒刑4 年2 月確定。後2 罪經臺灣高
    等法院臺中分院裁定更定應執行刑為有期徒刑15年，並與撤
    銷緩刑宣告後，原宣告之有期徒刑1 年9 月接續執行，於89
    年6 月1 日因縮短刑期假釋出監付保護管束，於96年7 月16
    日假釋期滿未經撤銷視為執行完畢（此於本案已構成累犯）
    。
二、甲○○與乙○○原為男女朋友關係，甲○○前因與乙○○在
    感情上屢生爭執，而於97年1 月23日、97年1 月29日、97年
    3 月27日、97年3 月28日17時許及同日不詳時點、97年3 月
    29日，對乙○○為恐嚇危害其生命、身體之行為，案經臺灣
    板橋地方法院檢察署檢察官於97年4 月25日聲請簡易判決處
    刑，本院於97年5 月26日以97年度簡字第4115號判處應執行
    有期徒刑115 日，如易科罰金，以新臺幣1 千元折算1 日確
    定，並於98年1 月8 日繳清罰金執行完畢（此於本案尚不構
    成累犯）。
三、詎甲○○猶不知警惕，竟另起恐嚇危害安全之犯意，於97年
    4 月28日凌晨5 時許，攜帶裝有柴油之600 ㏄保特瓶前往乙
    ○○（起訴書誤載為郭碧華，應予更正）位在臺北縣三重市
    ○○路○ 段16號7 樓之3 住處，並因久候未遇乙○○而將瓶
    內柴油從乙○○前揭住處大門下緣門縫處往裡倒，以此方式
    告知加害乙○○生命、身體及財產之事，足生危害於其安全
    。嗣乙○○於同日某時許發覺其住處門口遭人傾倒柴油後，
    果因此心生畏懼，並即報警處理，同時調閱其住處大樓監視
    錄影畫面，因而查悉上情。
四、案經臺北縣政府警察局三重分局報請臺灣板橋地方法院檢察
    署檢察官偵查起訴。
    理  由
壹、有罪部分：
一、訊據被告於偵訊及本院審理時均坦承有於前揭時、地傾倒柴
    油之事，核與被害人乙○○、證人即太平洋花園廣場管理委
    員會總幹事古昇華於警詢時之陳述大致相符（此2 證據方法
    性質上雖屬傳聞證據，惟被告及辯護人於本院98年3 月16日
    準備程序期日時已對其證據能力表明「沒有意見」，迄至本
    院言詞辯論終結時止亦未聲明異議，依據刑事訴訟法第159
    條之5 第2 項，視為已同意該2 證據方法得作為證據，此外
    ，該2 份警詢筆錄乃員警依法製作，且與本案犯罪事實切合
    相關，本院因認其適合作為證據，故有證據能力），並有監
    視器錄影光碟（附於97年度偵字第22140 號卷證物袋內）及
    本院勘驗筆錄（本院卷第35至38頁），堪認被告前揭自白屬
    實。本案事證明確，被告犯行堪以認定。
二、核被告所為，係犯刑法第305 條之恐嚇危害安全罪。次查被
    告有如犯罪事實欄第一段所示犯罪、科刑及有期徒刑執行紀
    錄，有臺灣高等法院被告前案紀錄表在卷可查，其於有期徒
    刑執行完畢後5 年內，又故意犯本案有期徒刑以上之罪，屬
    累犯，應依刑法第47條第1 項加重其刑。再查被告有如犯罪
    事實欄第二段所示犯罪、科刑及執行紀錄，有臺灣高等法院
    被告前案紀錄表在卷可查，此於本案雖不構成累犯，但兩案
    犯罪之對象相同、情節相似，被告於前案犯行遭經偵查權限
    之公務員發覺後，竟仍不知悔改，反而再度遂行本案行為，
    足見其素行不端，復審酌被告犯罪之動機目的，智識程度，
    實施恐嚇行為所使用之方式，對被害人乙○○所生危害程度
    ，及犯後態度等一切情狀，量處如主文所示之刑，並諭知如
    易科罰金之折算標準。
貳、不另為無罪諭知部分：
一、公訴意旨另略以：被告甲○○基於放火之犯意，於97年4 月
    28日凌晨5 時許，在乙○○前揭住處潑灑汽油，並點燃菸香
    煙，惟未引發火災，因認被告所為另犯刑法第173 條第3 項
    、第1項之放火燒燬現供人使用之住宅未遂罪嫌云云。
二、按犯罪事實應依證據認定之，無證據不得認定犯罪事實；又
    不能證明被告犯罪者，應諭知無罪之判決，刑事訴訟法第15
    4 條第2 項、第301 條第1 項前段分別定有明文。所謂證據
    ，係指直接間接足以證明犯罪行為之一切證人、證物而言；
    且事實之認定，應憑證據，如未能發現相當證據，或證據不
    足以證明，自不能以推測或擬制之方法，以為裁判基礎（最
    高法院30年上字第128 號、40年臺上字第86號判例參照）。
    另認定不利於被告之事實，須依積極證據，苟積極證據不足
    為不利於被告事實之認定時，即應為有利於被告之認定，更
    不必有何有利之證據（最高法院30年上字第816 號判例參照
    ）。次按刑法第173 條第1 項放火燒燬現有人所在之建築物
    罪，須有放火燒燬之行為，為其構成要件之一。所謂「放火
    」，乃指故意以火力傳導於特定之目的物，使其燃燒之意（
    最高法院86年度台上字第4311號判決參照）。
三、公訴人認定被告就有放火燒燬現供人使用之住宅未遂罪嫌，
    係以被告偵查供述、證人乙○○、古昇華警詢證述、現場照
    片6 張及本院97年度暫家護字第1 號民事保護令，為其其主
    要論據。然被告則始終堅稱：伊並無犯火的意思等語，經查
    ：
    (一)被告雖於偵訊時自稱：伊有在乙○○住處那邊抽煙（98年
      度偵緝字卷第22頁），但依該次偵訊筆錄內容，無法辨別
      被告在該處抽煙之具體情狀（例如：抽煙與傾倒柴油之時
      間先後、兩者距離等等），自難據以認定被告確有放火之
      主觀故意。其次，證人乙○○及古昇華雖均陳稱其至乙○
      ○住處樓層就有聞到一股汽油味等語，但渠等均係事後前
      往該處查看而聞到汽油味，並未親眼見聞被告點煙及傾倒
      柴油的過程，亦難據以認定被告有以點煙並將該香菸火力
      傳導於特定目的物而使其燃燒之故意。再者，現場照片6
      張乃乙○○住處大樓監視器攝影光碟翻拍而成，依據本院
      勘驗該張光碟之結果，僅能確認被告曾經前往該大樓，並
      未拍到被告點煙及傾倒柴油的過程，而本院97年度暫家護
      字第1 號民事保護令亦僅認定被告有潑灑汽油之行為，均
      不足以作為認定被告確有放火之客觀行為及主觀故意。
    (二)被告於本院98年4 月9 日審理時雖自陳：伊當日於乙○○
      住處門外有抽2 支香菸，抽完後就丟在地上踩熄（本院卷
      第64頁反面），但其於同一期日亦明確稱：伊係先抽煙踩
      熄，之後才倒柴油等語（本院卷第64頁），則縱使被告當
      日曾有點煙行為及傾倒柴油之行為，但2 行為間有無重疊
      ？被告為該2 行為之動機及目的是否均為放火燒燬現供人
      使用之住宅，即非無疑。其次，依證人即案發當日到場處
      理之警員張育賓於本院審理時具結證稱：伊在現場門外出
      來一點點的地方有發現煙頭，由油漬則是由門縫往門裡面
      倒，但沒有發現有火燒過的痕跡等語（本院卷第61頁反面
      至第62頁），可知查獲現場雖然有發現煙頭，但因油漬係
      呈現往門內傾倒之狀況，而煙頭則係於門外出來一點點被
      發現，倘被告確有放火之意，按理應係將點燃的煙頭往門
      縫裡面塞，而非隨便棄置門外，本案煙頭既係於門外遭發
      現，至少應可排除被告將煙頭棄置門外，係基於放火之直
      接故意所為。再者，倘被告確有將其已點燃香菸之火力傳
      導於柴油而使其燃燒之意，不論是汽油或是柴油，因其燃
      點較其他物體為低，縱使事後並未釀成大火，至少亦應有
      燃燒之痕跡，然而，現場經證人張育賓檢視後，卻未發現
      絲毫燒過的痕跡，應可排除被告曾欲藉由丟下已點燃的香
      菸而使柴（汽）油點燃之可能。從而，被告辯稱伊係先抽
      煙踩熄後才傾倒柴油等語，即非全然無稽。
    (三)此外，復查無其他證據足認被告有故意以火力傳導於特定
      之目的物使其燃燒之行為，即難認定其已著手於放火行為
      ，亦無法證明其有放火之主觀故意。從而，公訴人所指被
      告放火燒燬現供人使用之住宅未遂部分之犯行，應屬不能
      證明，本應為無罪之諭知，惟因公訴人既認此部分倘成立
      犯罪，亦與前揭犯罪事實所示恐嚇犯行間有想像競合犯之
      裁判上一罪關係，爰不另為無罪之諭知。
據上論斷，應依刑事訴訟法第299 條第1 項前段，刑法第305 條
、第47條第1 項、第41條第1 項前段，刑法施行法第1 條之1 第
1項 、第2 項前段，判決如主文。
本案經檢察官顏妃琇到庭執行職務。
中    華    民    國    98    年    4     月    23    日
                  刑事第六庭  審判長法  官  潘翠雪
                                    法  官  王士珮
                                    法  官  楊明佳
以上正本證明與原本無異。
如不服本判決應於收受送達後10日向本院提出上訴書狀，並應敘
述具體理由；其未敘述上訴理由者，應於上訴期間屆滿後20日內
向本院補提理由書（均須按他造當事人之人數附繕本）「切勿逕
送上級法院」。
                                    書記官  林金良
中    華    民    國    98    年    4     月    23    日
附錄本案論罪科刑法條全文：
刑法第305條
以加害生命、身體、自由、名譽、財產之事，恐嚇他人致生危害
於安全者，處2 年以下有期徒刑、拘役或3 百元以下罰金。


司法院資訊處製作；財團法人民間司法改革基金會備份。
